臺北高等行政法院判決
　　　　　　　　　　　　　　　　　　 96年度訴字第00773號
　　　　　　　　　　　　　　　.
原　　　告　甲○○
訴訟代理人　丁○○
被　　　告　臺北市稅捐稽徵處
代　表　人　乙○○（處長）
訴訟代理人　戊○○
　　　　　　丙○○
上列當事人間因地價稅事件，原告不服臺北市政府中華民國96年
2 月5 日府訴字第09584935200 號（案號：808-002 ）訴願決定
，提起行政訴訟。本院判決如下：
　　主  文
訴願決定撤銷。
訴訟費用由被告負擔。
　　事  實
一、事實概要：
    原告所有坐落臺北市○○區○○段4 小段400 地號土地（下
    稱系爭土地），原經被告所屬北投分處按一般用地稅率課徵
    地價稅，原告以系爭土地係公共設施保留地，稅款偏高，向
    被告所屬北投分處（下稱北投分處）申請退還歷年溢繳稅款
    ，經北投分處審查後，以95年7 月13日北市稽北投甲字第09
    590428400 號函否准退還87年期以前年度稅款（下稱原處分
    一），並於95年7 月21日送達台北市○○區○○路1 段32巷
    18 號3樓。原告於95年8 月31日向北投分處查明處分結果，
    並檢附戶籍謄本，陳報原告已於95年1 月26日遷址，指定送
    達代收處為高雄市苓雅區○○○路166 號，北投分處遂以95
    年9 月4 日北市稽北投甲字第09561063300 號函重申上開處
    分書內容意旨（原處分二），送達上址指定送達代收處。原
    告不服，提起訴願，遭不受理駁回，遂向本院提起行政訴訟
    。
二、兩造聲明：
  (一)原告聲明求為判決：
    1.訴願決定及原處分（原處分一及原處分二）均撤銷。
    2.請求退還歷年溢繳地價稅。
    3.訴訟費用由被告負擔。
  (二)被告聲明求為判決：
    1.原告之訴駁回。
    2.訴訟費用由原告負擔。
三、兩造之爭點：
　(一)原告主張之理由：
    1.程序部分：北投分處以原處分二補正送達瑕疵，並於說明
      7 指示原告不服之救濟程序，符合行政程序法第114 條規
      定，且被告之訴願答辯書亦未就時效提出辯證，是訴願決
      定以原處分二係觀念通知，未就情事變更，送達是否有瑕
      疵，能否補正提出見解，即以原處分一逾期提起訴願，剝
      奪人民之訴願權，係屬違法。
    2.實體部分：土地稅減免規則第22條第1 項第3 款明訂，公
      共設施保留地稅賦減免，免由土地所有權人申請，本案可
      歸責之事實錯誤應由稅捐機關負全責。原告請求依法退還
      歷年溢繳地價稅款係屬正當，此有財政部71年4 月6日台
      財稅字第32305 號函釋可參辦，有關事實認定錯誤並不適
      用稅捐稽徵法28條。原處分舉財政部90年12月26日台財稅
      字第0900457455號函釋審認除非「地政機關造成之事實錯
      誤」顯然違反比例原則與稅賦法定主義。又財政部95年12
      月6 日台財稅字第09504569920 號令釋已明確規範非屬稅
      捐稽徵法第28條規定範圍之退稅請求權，是原處分應予撤
      銷，另為處分，始為適法。
　(二)被告主張之理由：
    1.原處分一係於95年7 月21日送達原告，此有蓋有原告印章
      之掛號郵件收件回執影本附卷可稽，且該函說明5 已載明
      ：「對於核定事項如有不服，請於收到本函翌日起30日內
      ，……向本分處申請更正；或依訴願法第14條及第58條規
      定，於上開期限內繕具訴願書向臺北市稅捐稽徵處……遞
      送……並將訴願書副本抄送臺北市政府訴願審議委員會…
      …」按訴願法第14條第1 項、第3 項規定：「訴願之提起
      ，應自行政處分達到或公告期滿之次日起30日內為之。」
      「訴願之提起，以原行政處分機關或受理訴願機關收受訴
      願書之日期為準。」原告若對前揭處分不服而提起訴願，
      應自該處分達到之次日起30日內為之。又本件原告地址在
      高雄市，在途期間扣除5 日，是訴願期間之末日為95年8
      月25日（星期五）。然原告遲至95年9 月15日始提起訴願
      ，已逾30 日 之不變期間。
    2.原告雖於95年8 月31日向被告所屬北投分處提出申請退還
      稅款，已有不服之意思表示，然亦已逾30日（95年8 月25
      日）之不變期間，此有答辯機關所屬北投分處收文條碼在
      卷可憑。按訴願法第77條第2 款規定：「訴願事件有下列
      各款情形之一者，應為不受理之決定……二、提起訴願逾
      法定期間。」行政法院62年度判字第583 號判例：「提起
      訴願應自官署原處分書達到之次日起30日內為之，逾期則
      原處分即歸確定，如仍對之提起訴願，即為法所不許。」
      原處分既已確定，本件訴願自非法之所許。
    3.原處分二之內容為單純的事實敘述及重申原處分一之意旨
      ，並非對原告所為之行政處分，原告提起訴願，自非法之
      所許。從而，本件原告之訴應無理由，請予以駁回。
　　理  由
一、本件原告受合法通知無正當理由而未於言詞辯論期日到場，
    核無民事訴訟法第386 條各款所列情形，爰依行政訴訟法第
    218 條準用民事訴訟法第385 條、第386 條之規定，由被告
    聲請而為一造辯論判決。
二、按「訴願之提起，應自行政處分達到或公告期滿之次日起30
    日內為之。提起訴願逾法定期間或未於訴願法第57條所定期
    間內補送訴願書者，應為不受理之決定」分別為訴願法第14
    條第1 項及第77條第2 款所明定。又「送達，於應受送達人
    之住居所、事務所或營業所為之。但在行政機關辦公處所或
    他處會晤應受送達人時，得於會晤處所為之。」、「於應送
    達處所不獲會晤應受送達人時，得將文書付與有辨別事理能
    力之同居人、受僱人或應送達處所之接收郵件人員。前項規
    定於前項人員與應受送達人在該行政程序上利害關係相反者
    ，不適用之。應受送達人或其同居人、受僱人、接收郵件人
    員無正當理由拒絕收領文書時，得將文書留置於應送達處所
    ，以為送達。」分別為行政程序法第72條第1 項、第73條所
    明定。
三、查原告以系爭土地係公共設施保留地，稅款偏高，向北投分
    處申請退還歷年溢繳稅款，經北投分處以原處分一仍維持僅
    核退88年至92年溢繳地價稅之稅款，否准退還87年期以前年
    度稅款，於95年7 月21日送達台北市○○區○○路1 段32巷
    18號3 樓，此有蓋有「黃甲○○」印文之郵件收件回執乙件
    ，在原處分卷可稽（見附件25）。惟原告已於95年1 月26日
    與黃堯彥離婚，撤冠夫姓，並遷址台北市○○區○○路1 段
    47號，有台北市北投區戶政事務所95年2 月22日北市投戶謄
    字第（乙）00 5553 號戶籍謄本在原處分卷可按。嗣原告於
    95年8 月31日向北投分處查明處分結果，並檢附戶籍謄本，
    陳報原告已於95年1 月26日遷址，指定送達代收處為高雄市
    苓雅區○○○路166 號。則原處分一雖由不詳姓名之人蓋用
    「黃甲○○」代為收受，因台北市○○區○○路1 段32巷18
    號3 樓，非原告之戶籍地，亦非應受送達處所，此該不詳姓
    名之人亦無從證明係原告之同居人、受僱人或應送達處所之
    接收郵件人員，尚難認已生合法送達之效力。故原告主張原
    處分一未合法對其送達，自堪採信，原處分一既未合法送達
    ，訴願期間無法開始起算。又原處分一既因未合法送達不生
    效力，則原處分二自非單純的事實敘述及重申原處分一之意
    旨，原處分二應屬行政處分，堪以憑認。則訴願機關以原處
    分一訴願逾期，原處分二非行政處分，決定訴願不受理，自
    屬可議，原告執以指摘，非無理由，自應由本院將訴願決定
    撤銷，由訴願機關另為適法之決定，以資適法。又訴願決定
    既已撤銷，發回訴願機關另為決定，則原告請求撤銷原處分
    部分，爰不另為裁判之諭知，併此敘明。
據上論結，本件原告之訴為有理由，依行政訴訟法第104 條、第
98條第3 項前段，民事訴訟法第385 條第1 項前段，判決如主文
。
中　　華　　民　　國　　96　　年　　6　　 月　　7　　日
                  第一庭審判長法  官  王立杰
                              法  官  劉錫賢
                              法  官　林惠瑜
上為正本係照原本作成。
如不服本判決，應於送達後20日內，向本院提出上訴狀並表明上
訴理由，如於本判決宣示後送達前提起上訴者，應於判決送達後
20日內補提上訴理由書（須按他造人數附繕本）。
中　　華　　民　　國　　96　　年　　6　   月　　7　　日
                              書記官  劉道文
